【裁判字號】    90,交抗,98
【裁判日期】    900427
【裁判案由】    違反道路交通管理處罰條例
【裁判全文】
台灣高等法院交通事件裁定                            九十年度交抗字第九八號
    抗  告  人
    即受處分人  甲○○
右抗告人因違反道路交通管理處罰條例案件，不服台灣桃園地方法院中華民國九十年
三月六日裁定（八十九年度交聲字第一七七號），提起抗告，本院裁定如左：
    主  文
抗告駁回。
    理  由
一、原裁定就抗告人即受處分人甲○○駕車肇事逃逸部分以：受處分人甲○○於民國
    八十九年九月十三日下午十九時許，駕駛ＭＫ—四三八三號自用小客車，行經桃
    園縣楊梅鎮○○里○○路○段三八一號前，與徐曉萍所騎乘之車牌號碼ＳＪＢ—
    四五五號輕型機車發生碰撞後肇事逃逸，嗣經警帶回，移由交通部公路局新竹區
    監理所桃園監理站所以受處分人違反道路交通管理處罰條例第六十二條第一項、
    第六十七條規定為由，裁處吊銷汽車駕駛執照且永不得考領。雖受處分人辯稱：
    當日實係不知已擦撞他車，要無肇事逃逸之意思及行為，況本件車禍亦無任何人
    員受傷，原處分顯然有誤云云。惟查，受處分人確有於右揭時、地駕車肇事致被
    害人許曉萍傷害，復未下車查看施以救護或其他必要措施，且未向警察機關報告
    逕行駕車逃逸等情，業據原審法院八十九年度交訴字第一四○號刑事判決認定翔
    實，並據以判處受處分人罪刑，此經原審法院調取上開刑事卷宗核閱無訛，並有
    判決書一件附卷可按。依上開卷附受處分人於警訊筆錄自承所駕駛車號ＭＫ─四
    三八三號自小客車肇事後之車損情況為右前輪胎已破、右前保險桿毀損及右前輪
    之鋼圈護盤已掉落，經比對確實是掉落在車禍現場之右前輪護盤，顯見受處分人
    撞擊被害人處係在所駕車輛右前方，該車身之保險桿及右前輪因此產生毀損現象
    ，受處分人對此巨大之撞擊力道，豈有毫無知覺之理？顯見受處分人辯稱伊不知
    肇事而駛離現場云云，與常情不合，應屬卸責之詞，不足為採，其確有明知車禍
    肇事逕行逃逸之情，極為明確。綜上，受處分人前開有關駕車肇事而逃逸之違規
    行為洵堪認定，原處分機關依法處以吊銷駕駛執照並永不得考領駕駛執照之處分
    並無不當，認本件此部分異議為無理由，而維持原處分機關之處分，駁回受處分
    人之異議。
二、抗告意旨略以：案發當時為下午十九時，且下有小雨，必定產生局部霧氣，實難
    期待抗告人知悉已撞擊徐曉萍之機車，抗告人確實無明知肇事後，駕車逃逸之情
    ，且由徐曉萍所騎之機車受損之程度，及其身體受傷部位傷勢不重，僅有輕微擦
    傷等情，可知當時之撞擊力極其輕微，原處分及原裁定判令抗告人吊銷執照，終
    身不得考照，顯違比例原則，有過當之處，請將原裁定有關維持駕車肇事逃逸，
    吊銷駕駛執照，永不得考領之部分撤銷改判。
三、查抗告人係就原裁定維持原處分機關有關抗告人駕車肇事而逃逸，處吊銷駕駛執
    照，永不得考領部分，提起抗告，合先敘明。
四、按汽車駕駛人，駕駛汽車肇事致人受傷或死亡，應即採取救護或其他必要措施，
    並向警察機關報告，不得駛離，違者吊扣其駕駛執照三個月至六個月，逃逸者吊
    銷駕駛執照，為道路交通管理處罰條例第六十二條第一項所明定；又汽車駕駛人
    ，曾依第六十二條第一項之規定吊銷駕駛執照者，不得考領駕駛執照，同條例第
    六十七條亦定有明文。其立法目的係著重於處罰汽車駕駛人肇事逃逸之惡性，俾
    汽車駕駛人於駕駛汽車肇事時，能妥善照顧被害人，以免擴大傷亡。查抗告人於
    警訊中已自承：發生車禍當時，有感覺到右前輪有碰撞到物體等語，而抗告人在
    車禍當時係欲左轉，衡諸常情，於行經十字路口，自應會特別注意對向有無來車
    ，且抗告人所撞擊之物，係被害人之機車，體積亦不小，抗告人焉有不知撞擊何
    物之理，是抗告人辯稱其不知有撞到被害人之機車云云，即不足採信。原裁定已
    詳敘理由，而駁回其異議，核無不合，且抗告人因本件事故，犯有刑法第一百八
    十五條之四之駕駛動力交通工具肇事，致人死傷而逃逸罪，亦經原審法院刑事判
    決確定，本件抗告意旨猶執陳詞，否認有明知肇事而逃逸之情，並以原處分有違
    比例原則云云，指摘原裁定關於駕車肇事逃逸部分不當，求為撤銷，即非有理由
    ，應予駁回。
據上論斷，應依道路交通案件處理辦法第二十六條，刑事訴訟法第四百十二條，裁定
如主文。
中      華      民      國    九十    年      四      月    二十七    日
                              台灣高等法院交通法庭
                                  審判長法  官  陳  祐  輔
                                        法  官  陳  國  文
                                        法  官  蔡  國  在
右正本證明與原本無異。
不得再抗告。
        書記官  丁  華  平
中      華      民      國    九十   年       四     月    二十七     日


司法院資訊處製作；財團法人民間司法改革基金會備份。
